【裁判字號】    95,交聲,652
【裁判日期】    950517
【裁判案由】    交管條例聲異
【裁判全文】
臺灣板橋地方法院交通事件裁定        95年度交聲字第652 號
    原處分機關  交通部公路總局臺北區監理所
    異  議  人  甲○○
上列異議人因違反道路交通管理處罰條例案件，對於交通部公路
總局臺北區監理所於民國九十五年四月二十七日所為北監自裁字
裁四○－AEU 一八八一七七號裁決書所為之處分，聲明異議，本
院裁定如下：
    主  文
異議駁回。
    理  由
一、原處分【暨原處分機關案件移送書】意旨略以：異議人之汽
    車駕駛執照，因其所有之車號五九七二－KT號自小客貨車第
    AEB 一七三○三四號違規裁決書經交通部公路總局臺北區監
    理所於民國九十四年九月二十六日辦理寄存送達生效後，自
    九十四年十一月六日至九十五年十一月五日止易處逕行註銷
    。嗣異議人於九十五年三月十七日八時三十五分許，在臺北
    市○○區○○路三段一六五巷口，有無照駕駛（禁駛）前開
    車輛之違規事實，為臺北市政府警察局內湖分局東湖派出所
    員警以北市警交字第AEU 一八八一七七號舉發違反道路交通
    管理事件通知單（下稱Ｂ案舉發通知單）當場舉發，並禁止
    異議人駕駛及扣留代保管其所有之五九七二－KT號汽車牌照
    ，由異議人親自簽名收受之。復經原處分機關依道路交通管
    理處罰條例第二十一條第一項第一款規定，於九十五年四月
    二十七日，以北監自裁字裁四○－AEU 一八八一七七號裁決
    書，裁處異議人罰鍰新臺幣八千四百元（下稱Ｂ案裁決書）
    ，並代保管前述五九七二－KT號汽車牌照。
二、異議意旨則以：異議人即受處分人甲○○迄於九十五年三月
    十七日前，從未收到註銷駕照處分裁決書，且異議人居住處
    所既無大門，亦無門鈴，郵件也經常遺失，白天家中亦無人
    可收受掛號信件，才未收受監理機關寄送的通知書，以致無
    法於一定期限內處理被逕行註銷駕照的紅單。異議人對於駕
    照遭逕行註銷一事，毫不知情，始於九十五年三月十七日，
    又被警察開了一張無照駕駛罰單，爰依法聲明異議等語。
三、按處理違反道路交通管理事件，有關文書送達之程序，依行
    政程序法之規定；送達，有不能向應受送達人之住居所、事
    務所、營業所或就業處所為之者，或有於應送達處所不獲會
    晤應受送達人時，不能將文書付與有辨別事理能力之同居人
    、受僱人或應送達處所之接收郵件人員之情形者，得將文書
    寄存送達地之地方自治或警察機關，並作送達通知書二份，
    一份黏貼於應受送達人住居所、事務所、營業所或其就業處
    所門首，另一份交由鄰居轉交或置於該送達處所信箱或其他
    適當位置，以為送達。而由郵政機關為送達者，得將文書寄
    存於送達地之郵政機關。寄存機關自收受寄存文書之日起，
    應保存三個月，此於違反道路交通管理事件統一裁罰基準及
    處理細則第五條、行政程序法第七十四條分別定有明文。次
    按道路交通管理處罰條例第二十一條第一項第一款規定：「
    汽車駕駛人，有下列情形之一者，處新臺幣六千元以上一萬
    二千元以下罰鍰，並當場禁止其駕駛：一未領有駕駛執照駕
    駛小型車或機器腳踏車。．．．」。又按舉發汽車所有人、
    駕駛人有違反道路交通管理處罰條例第二十一條各款規定之
    情形之一者，應當場暫代保管其汽車牌照（即行照），違反
    道路交通管理事件統一裁罰基準及處理細則第十五條第一項
    第九款定有明文。再，據前揭統一裁罰基準及處理細則第二
    條訂定之統一裁罰基準表，明定汽車所有人、駕駛人因違反
    道路交通管理處罰條例第二十一條第一項第一款規定，未領
    有駕駛執照而駕駛小型車者，違規人如於期限內繳納或到案
    聽候裁決，統一裁處罰鍰新臺幣八千四百元，並當場禁止其
    駕駛及扣留其車輛牌照。
四、經查：
    (一)、本件Ｂ案舉發通知單載明，駕駛人（即異議人）甲○○
        於九十五年三月十七日八時三十五分許，駕駛所有之車
        號：五九七二－KT號自貨小客車，行經臺北市○○路○
        段一六五巷口，因駕照已易處逕行註銷，其有無照駕駛
        （禁駛）之違規事實，為警當場掣單舉發，並禁止其駕
        駛及扣留代保管其所有之五九七二－KT號汽車牌照，且
        由異議人親自簽領收受無誤。嗣經原處分機關依道路交
        通管理處罰條例第二十一條第一項第一款規定，作成Ｂ
        案裁決書，有上述Ｂ案舉發通知單、Ｂ案裁決書等【以
        上均影本】附卷可稽。
    (二)、又依原處分機關提附九十四年六月一日臺北市政府警察
        局內湖分局北市警交大字第AEB 一七三○三四號舉發違
        反道路交通管理事件通知單（下稱Ａ案舉發通知單）、
        九十四年九月二十一日北監自裁字裁四○－AEB 一七三
        ○三四號裁決書（Ａ案裁決書）暨送達證書【以上均影
        本】之記載，異議人有於九十四年六月一日三時二分許
        ，駕車行經臺北市○○街與瑞光路時，因未禮讓行人之
        違規事實，為警當場掣單舉發，其上載明應到案處所為
        臺北區監理所，應到案日期為九十四年六月十六日前，
        且由異議人親自簽名收受之。嗣經該管監理機關以異議
        人有行近行人穿越道，有行人穿越時，不暫停讓行人先
        行通過之違規事實，依據道路交通管理處罰條例第四十
        四條第一項第二款規定，裁罰異議人新臺幣一千八百元
        ，罰鍰限於九十四年十月二十一日前繳納，逾期未繳納
        者，自九十四年十月二十二日起易處吊扣駕駛執照二個
        月，並限於九十四年十一月五日前繳送；九十四年十一
        月五日前未繳送駕駛執照者，自九十四年十一月六日起
        易處吊銷，並逕行註銷駕駛執照；駕駛執照經註銷後，
        自九十四年十一月六日起一年內，不得重新考領駕駛執
        照。繼以，原處分機關將前開Ａ案裁決書送交郵政機關
        ，對異議人住所地之臺北縣中和市○○路三四七巷六弄
        六之二號該址為送達，因投遞二次，均不獲會晤應受送
        達人本人，又無得受領文書之同居人、受僱人或應送達
        處所之接收郵件人員等代收人代為收受，始由郵政機關
        為寄存送達，郵局投遞人員乃於九十四年九月二十六日
        以寄存送達方式為送達，並製作郵務送達通知書二份，
        黏貼於上述送達之異議人住所地門首及信箱內，且將Ａ
        案裁決書寄存於中和連城路郵局招領以為送達等情節，
        亦由原處分機關以九十五年四月十日北監自字第○九五
        一○○四六九七號向該管郵政機關函詢，並經中華郵政
        股份有限公司板橋郵局以九十五年四月二十一日板郵字
        第○九五○三○○○六四號函復在卷足按，可徵本件Ａ
        案裁決書確於九十四年九月二十六日合法送達於異議人
        ，當無疑義。惟，異議人並未於九十四年十月二十一日
        前繳納罰鍰，而自九十四年十月二十二日起易處吊扣駕
        駛執照二個月，異議人復未於九十四年十一月五日前繳
        送其駕駛執照，始經該管監理機關於九十四年十一月六
        日起易處吊銷，並逕行註銷其駕駛執照在案，甚為明確
        。
    (三)、是查，本件Ａ案裁決書，已於九十四年九月二十六日經
        郵政機關為寄存送達，即生合法送達於異議人之效力，
        而異議人俱未於裁決書所示期限內，繳納罰鍰暨繳送駕
        駛執照，始由該管監理機關自九十四年十一月六日起易
        處吊銷，逕行註銷異議人之駕駛執照，而異議人自九十
        四年十一月六日起一年內，不得重新考領駕駛執照，該
        管監理機關所為前揭逕行註銷異議人駕照之行政處分，
        於法自屬有據。至異議人於駕駛執照經註銷後，依道路
        交通安全規則第五十條第一項後段規定，於未經考驗合
        格領取駕駛執照前，不得駕駛汽車。然而，異議人竟仍
        執意駕駛五九七二－KT號自小客貨車在道路上行駛，乃
        於九十五年三月十七日八時三十五分許，在臺北市○○
        路○段一六五巷口，為警查悉其有無照駕駛（禁駛）之
        違規事實，當場掣單舉發，並禁止異議人駕駛及扣留代
        保管其駕駛五九七二－KT號汽車之牌照，為異議人親自
        簽領收受之。嗣原處分機關依道路交通管理處罰條例第
        二十一條第一項第一款規定，裁處異議人罰鍰新臺幣八
        千四百元（即Ｂ案裁決書），並代保管異議人所有之五
        九七二－KT號汽車牌照，核無違誤，本件異議為無理由
        ，應予駁回。
據上論斷，應依道路交通案件處理辦法第十九條，裁定如主文。
中    華    民    國    95    年    5     月    17    日
上列正本證明與原本無異。
如不服本裁定，應於送達後五日內向本院提出抗告狀。
                                書記官    吳  詩  琳
中    華    民    國    95    年    5     月    17    日


司法院資訊處製作；財團法人民間司法改革基金會備份。
